臺灣板橋地方法院刑事判決　　　　　　　93年度訴字第2245號
公　訴　人　臺灣板橋地方法院檢察署檢察官
被　　　告　丁○○
上列被告因偽造文書等案件，經檢察官提起公訴（93年度偵字第
10781 號），本院改依簡式審理程序，判決如下：
    主  文
丁○○偽造私文書，足以生損害於他人，處有期徒刑伍月。扣案
如附表編號1 、2 所示之物均沒收。又持有第一級毒品，處有期
徒刑拾壹月。扣案如附表編號3 所示之毒品均沒收銷燬之。又依
法逮捕之人脫逃，未遂，處有期徒刑月。應執行有期徒刑壹年
伍月，扣案如附表編號1 至2 所示之物均沒收，如附表編號3 所
示之毒品均沒收銷燬之。
    事  實
一、丁○○於民國（下同）92年間因違反槍砲彈藥刀械管制條例
    案件，遭台灣士林地方法院檢察署以士檢偵廉緝字第００二
    五二二號函發佈通緝，明知綽號「阿光」之姓名年籍均不詳
    之成年男子所持有之甲○○等16人之國民
    、健保卡等共23張證件，係來路不明之贓物，竟仍基於收受
    贓物之犯意，於93年間某日，在不詳處所，收受上揭證件，
    供己之用。丁○○為掩蔽身分逃避查緝，竟基於變造特種文
    書之犯意，於93年間某日，於不詳地點，將自己之照片2 張
    各換貼於甲○○之國民
    之，足生損害於戶政機關對
    車駕駛執照管理之正確性及甲○○、丙○○本人，丁○○並
    進而持該變造之甲○○國民
    友陳雅玲隨後向不知情之房東乙○○承租位於台北縣五股鄉
    ○○路○ 段221 巷28號6 樓之房屋，丁○○並在房屋租賃契
    約書之乙方連帶保證人（丙方）欄上，偽簽甲○○之署名，
    而偽造該私文書，足以生損害於乙○○及甲○○。
二、丁○○明知海洛因、安非他命分別係毒品危害防制條例所列
    管之第一、二級毒品，不得持有，竟仍於93年7 月3 日，在
    台北縣五股鄉○○路○ 段221 巷28號6 樓租住處內，非法持
    有第一級毒品海洛因1 包（驗餘淨重1.72公克）、第二級毒
    品安非他命1 大包8 小包（共淨重38公克）。嗣為警於同日
    晚上7 時許，在前揭處所查獲，並扣得上揭毒品及電子秤1
    台、帳冊2 本、分裝袋101 個。又丁○○於93年7 月3 日為
    警逮捕後之翌日下午2 時30分許，在位於台北縣漢生東路19
    5 號4 樓之台北縣政府警察局海山分局接受詢問時，向員警
    要求以蹲式馬桶如廁，即由員警吳榮祥帶至上址4 樓採尿室
    廁所內為其卸下腳鐐如廁並戒護，丁○○於如廁後，竟趁戒
    護員警吳榮祥蹲下為其戴上腳鐐之際，瞬間衝撞吳榮祥身體
    ，並轉身衝撞採尿室玻璃破窗跳樓，後因跳樓受傷為警於上
    址1 樓緝獲後送醫，丁○○因而脫逃未遂。
二、案經台北縣政府警察局海山分局報請台灣板橋地方法院檢察
    署檢察官偵查起訴，本院於準備程序進行中，被告就被訴事
    實為有罪之陳述，經告知被告簡式審判程序之旨，並聽取當
    事人之意見後，裁定進行簡式審判程序。
    理  由
一、上開犯罪事實，業經被告丁○○於本院準備程序時坦承不諱
    （見本院卷宗94年4 月1 日準備程序筆錄第3 頁），且有證
    人陳雅玲（冒「郭紜岑」之名應訊）及證人即員警吳榮祥、
    劉政岳分別於警詢中與偵查時之證詞（各見偵查卷宗第11至
    13頁警詢筆錄和93年7 月4 日及同年9 月10日之偵查筆錄及
    第195 至202 頁警詢筆錄），並有國民
    卡等證件共23張、房屋租賃契約書1 份、毒品海洛因1 包（
    驗餘淨重1.72公克）、毒品安非他命1 大包8 小包（淨重38
    公克）等各扣案可資佐證（各附於偵查卷宗第65至67頁之證
    件翻拍照片、本院卷內之贓證物品清單、偵查卷宗第88至92
    頁之契約書、第141 至146 頁之贓證物品清單、第147 頁獲
    案毒品表及第153 頁之法務部調查局鑑定通知書1 紙），是
    被告前揭自白核與事實相符，堪以信實。本件事證明確，被
    告犯行洵堪認定，應予依法論科。
二、核被告丁○○所為，核係犯刑法第349 條第1 項收受贓物罪
    、同法第216 條、第212 條行使變造特種文書罪、同法第21
    0 條偽造私文書罪、毒品危害防制條例第11條第1 項之持有
    第一級毒品罪、同條第2 項之持有第二級毒品罪及刑法第16
    1 條第4 項、第1 項脫逃未遂罪。被告變造甲○○之國民身
    分證後持以行使，其低度之變造行為自應為高度之行使行為
    所吸收、其於租賃契約書上偽造甲○○署押之行為，係偽造
    私文書之部分行為，均不另論罪。被告雖已著手於脫逃行為
    之實施，但尚在員警追跡中，因未達於回復自由之程度，應
    以未遂論（起訴書認係脫逃既遂，容有誤會），爰依刑法第
    26條前段規定，減輕其刑。按持有毒品達一定數量者，加重
    其刑至二分之一，其標準由行政院定之，毒品危害防制條例
    第11條第4 項定有明文，而依行政院93年1 月7 日發布之「
    轉讓持有毒品加重其刑之數量標準」第2 條第1 項第1 款規
    定，持有第二級毒品達淨重10公克以上，即應加重其刑至二
    分之一（依前開「轉讓持有毒品加重其刑之數量標準」第2
    條第2 項規定，所稱淨重係指除去包裝後之毒品重量），查
    本件被告持有之第二級毒品安非他命1 大包8 小包（共淨重
    38公克），顯已逾前開應加重其刑之一定數量10公克標準，
    自應依前開規定加重其刑。又被告以一持有行為，同時持有
    第一級毒品海洛因及第二級毒品安非他命，係屬想像競合犯
    ，應依法從一重之持有第一級毒品罪處斷（起訴書誤認此部
    份為數罪併罰，應予敘明）。被告所犯上開收受贓物罪、行
    使變造特種文書罪、偽造私文書罪3 罪間，有方法結果之牽
    連關係，應從一重之偽造私文書罪處斷。又被告所犯上揭偽
    造私文書罪、持有第一級毒品罪、脫逃未遂罪3 罪間，犯意
    各別，行為互殊，應予分論併罰。爰審酌被告之素行（有台
    灣高等法院被告全國前案紀錄表1 件在卷可參）、犯罪之動
    機、目的、手段、對社會所造成之危害及犯罪後終能坦認犯
    行等一切情狀，分別量處如主文所示之刑，並定其應執行之
    刑，以資懲儆。
三、扣案之遭變造「甲○○」國民
    上各貼用被告之相片1 張，係被告所有供犯罪所用之物，業
    經被告供承在卷，應依刑法第38條第1 項第2 款規定宣告沒
    收；扣案之房屋租賃契約書之乙方連帶保證人（丙方）欄上
    偽造之「甲○○」署名1 枚，不問屬於犯人與否，應依刑法
    第219 條規定宣告沒收。扣案之第一級毒品海洛因1 包（驗
    餘淨重1.72公克）、第二級毒品安非他命1 大包8 小包（共
    淨重38公克），均係查獲之毒品，不問屬於犯人與否，皆應
    依毒品危害防制條例第18條第1 項前段規定沒收銷燬之。至
    於其餘扣案之電子秤1 台、帳冊2 本、分裝袋101 個等物，
    雖均屬被告所有，惟因與本件被告持有第一、二級毒品之犯
    行無關，自毋庸宣告沒收，附此敘明。
據上論斷，應依刑事訴訟法第273 條之1 第1 項、第299 條第1
項前段，毒品危害防制條例第11條第1 項、第2 項、第4 項、第
18條第1 項前段，刑法第11條前段、第161 條第4 項、第1 項、
第216 條、第212 條、第210 條、第349 條第1 項、第55條、第
51條第5 款、第38條第1 項第2 款、第219 條，罰金罰鍰提高標
準條例第1 條前段，判決如主文。
本案經檢察官孫治平到庭執行職務
中　　華　　民　　國　　94　　年　　5 　　月　　6 　　日
                  刑事第十五庭  法　官  陳  靜  茹
以上正本證明與原本無異
如不服本判決應於送達後10日內向本院提出上訴狀
                                書記官　廖  美  紅
中　　華　　民　　國　　94　　年　　5 　　月　　6 　　日
附錄本案論罪科刑法條全文
刑法第349條第1項
收受贓物者，處三年以下有期徒刑、拘役或五百元以下罰金。
刑法第210條
偽造、變造私文書，足以生損害於公眾或他人者，處五年以下有
期徒刑。
刑法第212條
偽造、變造護照、旅券、免許證、特許證及關於品行、能力、服
務或其他相類之證書、介紹書，足以生損害於公眾或他人者，處
一年以下有期徒刑，拘役或三百元以下罰金。
刑法第216條
行使第二百十條至第二百十五條之文書者，依偽造、變造文書或
登載不實事項或使登載不實事項之規定處斷。
刑法第161條
依法逮捕、拘禁之人脫逃者，處一年以下有期徒刑。
損壞拘禁處所械具或以強暴脅迫犯前項之罪者，處五年以下有期
徒刑。
聚眾以強暴脅迫犯第一項之罪者，在場助勢之人，處三年以上十
年以下有期徒刑。首謀及下手實施強暴脅迫者，處五年以上有期
徒刑。
前三項之未遂犯，罰之。
附表：
   編號1  變造「甲○○」國民身分證及「丙○○」汽車駕駛
          執照上各貼用被告之相片壹張。
   編號2  房屋租賃契約書之乙方連帶保證人（丙方）欄上偽
          造之「甲○○」署名壹枚。
   編號3  毒品海洛因壹包（驗餘淨重壹點柒貳公克）及毒品
          安非他命壹大包捌小包（共淨重參拾捌公克）
